臺灣高雄地方法院刑事判決           100年度審訴字第1410號
公  訴  人  臺灣高雄地方法院檢察署檢察官
被      告  李文郎
上列被告因違反毒品危害防制條例案件，經檢察官提起公訴（10
0 年度毒偵字第2326號），嗣因被告就被訴事實為有罪陳述，經
本院告知簡式審判程序意旨並聽取公訴人及被告之意見後，本院
合議庭裁定由受命法官獨任依簡式審判程序審理，判決如下：
    主  文
李文郎施用第一級毒品，累犯，處有期徒刑拾月；又施用第二級
毒品，累犯，處有期徒刑陸月。應執行有期徒刑壹年參月。
    事  實
一、李文郎前於民國91年間因施用毒品案件，經本院裁定送觀察
    、勒戒後，認有繼續施用毒品之傾向，再經本院以91年度毒
    聲字第2984號裁定令入戒治處所施以強制戒治，嗣經裁定停
    止戒治，所餘戒治期間付保護管束，於92年5 月22日保護管
    束期滿執行完畢，並經臺灣高雄地方法院檢察署檢察官以93
    年度戒毒偵字第1007號為不起訴處分確定。又於前開強制戒
    治執行完畢釋放後5 年內之96年間，因施用毒品案件，經本
    院以96年度訴字第2262號判處有期徒刑8 月，減為有期徒刑
    4 月確定。另於97年間因施用第一、二級毒品案件，經本院
    以97年度審訴字第3258號分別判處有期徒刑7 月、3 月，應
    執行有期徒刑9 月確定，及於98年間因施用毒品案件，經本
    院以98年度審訴字第1985號判處有期徒刑8 月確定。上開二
    罪，接續執行，於99年6 月17日縮刑期滿執行完畢。詎其猶
    不知悔改，復分別基於施用第一級、第二級毒品之犯意，於
    100 年2 月11日晚上9 時許，在高雄市旗山區農校旁，先以
    將第一級毒品海洛因摻水置於針筒內注射之方式，施用海洛
    因1 次後，又以將第二級毒品甲基安非他命置於玻璃球內燒
    烤之方式，施用甲基安非他命1 次。嗣於同年2 月12日下午
    1 時許，警方前往李文郎友人林皆鑫位於高雄市○○區○○
    街31巷36之2 號住處查訪刑案，在屋內扣得海洛因1 包（驗
    前淨重0.145 公克，驗餘淨重0.133 公克）、甲基安非他命
    1 包（驗前淨重0.08 4公克，驗餘淨重0.079 公克）、剷管
    6 支、注射針筒18支、止血帶2 條、玻璃球吸食器1 組、電
    子磅秤1 臺、夾鏈袋7 個等物（無證據證明均為李文郎所有
    ），李文郎因至該處欲找林皆鑫聊天，為警帶同調查，經其
    同意採尿送驗後，結果呈嗎啡、可待因、甲基安非他命陽性
    反應，始悉上情。
二、案經高雄市政府警察局旗山分局移送臺灣高雄地方法院檢察
    署檢察官偵查起訴。
    理  由
一、本件被告李文郎所犯均係死刑、無期徒刑、最輕本刑為3 年
    以上有期徒刑以外之罪，其於審判程序中就被訴事實為有罪
    之陳述，經法官告知簡式審判程序之旨，並聽取公訴人及被
    告之意見後，經本院合議庭裁定由受命法官獨任進行簡式審
    判程序。又本件卷內之證據調查，依同法第273 條之2 規定
    ，不受第159 條第1 項關於傳聞法則規定之限制，依法均有
    證據能力，合先敘明。
二、上揭犯罪事實業據被告坦承不諱，且被告為警查獲後，經採
    其尿液送驗結果，呈現嗎啡、可待因、甲基安非他命陽性反
    應，有高雄市政府警察局旗山分局毒品危害防制條例案件嫌
    犯代號與真實姓名對照表、臺灣檢驗科技股份有限公司濫用
    藥物實驗室- 高雄100 年2 月23日第KH/2011/00000000號濫
    用藥物尿液檢驗報告各1 份在卷可稽（見警卷第22頁、偵卷
    第10頁），足見被告之任意性自白均與事實相符，得為認定
    被告犯罪之依據。是以，被告上開施用第一、二級毒品之犯
    行均堪以認定。
三、按海洛因及甲基安非他命係毒品危害防制條例第2 條第2 項
    第1 款、第2 款所稱之第一、二級毒品，依法不得持有、施
    用。次按毒品危害防制條例於92年7 月9 日修正公布，自93
    年1 月9 日施行，其中第20條、第23條將施用毒品之刑事處
    遇程序，區分為「初犯」及「5 年內再犯」、「5 年後再犯
    」。依其立法理由之說明：「初犯」，經觀察、勒戒或強制
    戒治後，應為不起訴處分或不付審理之裁定；經觀察、勒戒
    或強制戒治執行完畢釋放後，「5 年內再犯」者，因其再犯
    率甚高，原實施之觀察、勒戒及強制戒治既已無法收其實效
    ，爰依法追訴或裁定交付審理。至於經觀察、勒戒或強制戒
    治執行完畢釋放後，「5 年後再犯」者，前所實施之觀察、
    勒戒或強制戒治已足以遮斷其施用毒品之毒癮，為期自新及
    協助其斷除毒癮，仍適用「初犯」規定，先經觀察、勒戒或
    強制戒治之程序。從而依修正後之規定，僅限於「初犯」及
    「5 年後再犯」二種情形，始應先經觀察、勒戒或強制戒治
    程序。倘被告於5 年內已再犯，經依法追訴處罰，縱其第3
    次（或第3 次以上）再度施用毒品之時間，在初犯經觀察、
    勒戒或強制戒治執行完畢釋放5 年以後，已不合於「5 年後
    再犯」之規定，且因已於「5 年內再犯」，顯見其再犯率甚
    高，原實施觀察、勒戒或強制戒治，已無法收其實效，即應
    依該條例第10條處罰（最高法院95年度第7 次刑事庭會議決
    議參照）。查本件被告有如事實欄所載，受強制戒治執行完
    畢釋放後5 年內，又於96年間因施用毒品案件，經本院以96
    年度訴字第2262號判處有期徒刑8 月，減為有期徒刑4 月確
    定之事實，有臺灣高等法院被告前案紀錄表1 份在卷可憑，
    足認其再犯率甚高，原實施觀察、勒戒、強制戒治程序，顯
    無法遮斷其毒癮而收其實效，則其本件於前揭時、地再度施
    用海洛因及甲基安非他命之犯行，即非屬該條例第20條第3
    項所稱「5 年後再犯」之情形，揆諸前揭最高法院決議意旨
    ，自應依該條例第10條之規定予以追訴處罰。從而，本件事
    證明確，被告涉犯毒品危害防制條例第10條第1 項、第2 項
    之罪，應堪認定。
四、核被告所為，係犯毒品危害防制條例第10條第1 項、第2 項
    之施用第一級、第二級毒品罪。其為施用而持有第一級毒品
    海洛因及第二級毒品甲基安非他命之低度行為，應為其施用
    之高度行為所吸收，均不另論罪。被告先後二次施用毒品之
    行為，犯意各別，行為互殊，應予分論併罰。又被告有如事
    實欄所載，受有期徒刑執行完畢之事實，有上開臺灣高等法
    院被告前案紀錄表在卷可參，其受徒刑之執行完畢，5 年內
    故意再犯此二件有期徒刑以上之罪，均為累犯，應各依刑法
    第47條第1 項規定，加重其刑。爰審酌被告前有多次施用毒
    品前科，素行不佳，有上開臺灣高等法院被告前案紀錄表可
    參，其經觀察、勒戒、強制戒治及刑之執行後，仍未能徹底
    戒絕毒品，再犯此二件施用毒品罪，顯見其意志不堅，毫無
    戒毒悔改之意，且其施用毒品造成家庭負擔，對於國家、社
    會治安有潛在之危險及影響，行為實有不該，惟念及被告於
    本院審理時尚能坦承犯行，犯後態度尚可，並考量其犯罪動
    機、目的、所生危害，及其自稱家庭經濟狀況貧寒、國中畢
    業、現從事建築板模工作、日薪新臺幣一千多元等一切情狀
    （見警卷第1 頁調查筆錄受詢問人欄、本院卷第41頁），分
    別量處如主文所示之刑，並定其應執行之刑，以示懲儆。至
    扣案之海洛因1 包（驗前淨重0.145 公克，驗餘淨重0.133
    公克）、甲基安非他命1 包（驗前淨重0.084 公克，驗餘淨
    重0.079 公克）、剷管6 支、注射針筒18支、止血帶2 條、
    玻璃球吸食器1 組、電子磅秤1 臺及夾鏈袋7 個，被告均否
    認為其所有（見警卷第4 頁、偵卷第12頁、本院卷第38頁）
    ，亦非在被告住處扣得，復無證據證明該等物品確為被告所
    有，且與其本件施用第一、二級毒品犯行直接相關，上開毒
    品爰不予宣告沒收銷燬，及其他物品均不予宣告沒收，附此
    敘明。
據上論斷，應依刑事訴訟法第299 條第1 項前段、第273 條之1
第1 項，毒品危害防制條例第10條第1 項、第2 項，刑法第11條
前段、第47條第1 項、第51條第5 款，判決如主文。
本案經檢察官王兆琳到庭執行職務。
中    華    民    國    100   年    7     月    7     日
                      刑事第十庭      法  官  周佳佩
以上正本證明與原本無異。
如不服本判決應於收受判決後10日內向本院提出上訴書狀，並應
敘述具體理由。其未敘述上訴理由者，應於上訴期間屆滿後20日
內向本院補提理由書（均須按他造當事人之人數附繕本) 「切勿
逕送上級法院」。
中    華    民    國    100   年    7     月    7     日
                                      書記官  李承悌
附錄本案論罪科刑法條：
毒品危害防制條例第10條
施用第一級毒品者，處6 月以上5 年以下有期徒刑。
施用第二級毒品者，處3 年以下有期徒刑。